【裁判字號】    90,易,564
【裁判日期】    901120
【裁判案由】    侵占
【裁判全文】
臺灣桃園地方法院刑事判決                            九十年度易字第五六四號
    公  訴  人  臺灣桃園地方法院檢察署檢察官
    被      告  乙○○
右列被告因侵占案件，經檢察官提起公訴（九十年度偵字第一九六○號），本院判決
如左：
        主  文
乙○○無罪。
        理  由
一、公訴意旨略以：被告乙○○於民國八十九年十二月二十五日，在桃園縣八德市○
    ○路○段二二四號，向甲○○承租車牌號碼ＯＢ─１７１號營業用小客車一部，
    約定租期自八十九年十二月二十五日起，至九十年三月二十五日止，租金每日新
    台幣六百元，採日繳方式。詎其竟意圖為自己不法之所有，於取得該車後，即易
    持有為所有，將之侵占入己，不知去向。因認被告涉犯刑法第三百三十五條第一
    項之侵占罪嫌等語。
二、按犯罪事實應依證據認定之，無證據不得推定其犯罪事實，又不能證明被告犯罪
    者，應諭知無罪之判決，刑事訴訟法第一百五十四條、第三百零一條第一項分別
    定有明文。而事實之認定應憑證據，如未能發現相當證據，或證據不足以證明，
    自不能以推測或擬制之方法，以為裁判基礎，最高法院四十年台上字第八六號著
    有判例可參，再按侵占罪係於持有他人之物之狀態中，表現其排除權利人對於物
    之行使，而為自己或第三人不法所有意圖之取得行為，亦即行為人將主觀上易持
    有為所有之意圖轉換為客觀之取得行為，使屬相當，如僅將持有物延不交還或有
    其他原因至一時未能交還，既缺乏主觀要件，即難遽以該罪相繩，最高法院八十
    八年度台上字第五三二四號判決及同院六十八年台上字第三一四六號判例闡述綦
    詳。
三、本件公訴意旨認被告涉有侵占犯行，無非係以告訴人甲○○之指訴，並有被告與
    甲○○簽訂之計程車租車契約書、終止租約之存證信函各一紙附卷，且參以上開
    租車契約書第三條規定：「租車每日新台幣（下同）六百元每日繳款一次，不得
    以任何理由拖延或拒絕繳納，遲延一次以上即為違約論，甲方（被害人）得立即
    終止契約，停止租借關係，解除乙方（被告）之占有使用」等語，被告猶於取得
    該小客車後即未繳付租金，不知去向，顯有將該小客車變易持有為所有之意圖甚
    明等節資為論據。訊據被告固不否認有向告訴人甲○○租用該部自小客車及未按
    期繳納租金等節，惟堅決否認有何侵占犯行，辯稱：伊向甲○○租車，租金每天
    是六百元，押金五千元，交車隔天付二千五百元，再隔天又付二千五百元，後來
    因為有欠另外租車公司的錢，所以就沒付了，伊沒有收到告訴人的存證信函，告
    訴人是在路上騎機車看到，將伊攔下，伊就跟他把車開回去，且事後已將租金全
    數繳清等語，並提出協議書及收據各一紙為據。經查：據告訴人甲○○於本院調
    查時指稱：租車時有向被告索取五千元押金，但他錢不夠，隔天才付二千元，第
    一天被告沒給任何錢，伊就讓被告將車開走，伊有同意被告一禮拜付租一次，伊
    是在九十年二月七日在路上看到被告就示意他靠邊停車，被告就靠邊，被告就開
    那部車跟在伊後面返回車行等語。惟依卷附告訴人與被告所簽訂之計程車租車契
    約規定，本件租賃期間係自八十九年十二月二十五日起至九十年三月二十五日止
    ，嗣因被告承租後未按期繳付租金，告訴人遂於九十年一月十七日以卷附大湳郵
    局第二九號存證信函通知被告終止租約並請求返還車輛，然上開存證信函經投郵
    後遭退回，並未送達於被告，此據告訴代理人即告訴人之女陳鳳怡於本院審理中
    陳明在卷，上開存證信函既未送達被告，當不生終止租約之效力，嗣告訴人於九
    十年二月七日在路上發現被告將其攔下，始終止租約取回該車，則被告在九十年
    二月七日終止租約前，自得依約占有使用該部自小客車，縱有未按期繳交租金情
    事，核其緣由非只侵占一端，從而，僅憑被告未按期繳租一節，遽指被告涉有侵
    占情事，恐嫌速斷。次查告訴人係於路上覓得被告駕駛該部自小客車，並示意其
    停車後，由被告駕車自後跟隨告訴人返回車行交車，有如前述，而據告訴代理人
    陳鳳怡於本院陳稱：伊不清楚父親如何攔到被告，但伊父親會去被告住處或營業
    場所去等，一等就等好幾個晚上等語，由此可知被告租車後仍依原租車目的使用
    ，並如往常般駕車營業，以致為告訴人在路上發現攔停，並非不知去向。足認被
    告並無將車隱蔽，復未將之出賣、出借、出質或為其他處分等變易持有為所有之
    意思表現於外之客觀情狀，實難憑認被告有何侵占犯行，再由被告駕車於路上為
    告訴人發現示意停車後，即予停車並駕車跟隨在後返回車行還車等情以觀，其並
    未將承租之自小客車據為己有之意甚明。公訴意旨所舉各節，均不足證明被告確
    有侵占犯行，此外，復查無其他積極證據足資證明被告有公訴人所指犯行，本件
    犯罪自屬不能證明，揆諸首揭說明，即應諭知被告無罪之判決。
據上論斷，應依刑事訴訟法第三百零一條第一項，判決如主文。
本案經檢察官林安紜到庭執行職務。
中      華      民      國      九十      年    十一    月     二十     日
                                臺灣桃園地方法院刑事第五庭
                                    審判長法  官  江振義
                                          法  官  陳彥宏
                                          法  官  鍾淑慧
右正本證明與原本無異。
如不服本判決，應於判決送達後十日內向本院提出上訴狀( 應附繕本 )，上訴於
臺灣高等法院。
                                          書記官  吳一凡
中      華      民      國      九十      年    十一    月    二十七    日


司法院資訊處製作；財團法人民間司法改革基金會備份。
